臺灣高等法院臺南分院刑事裁定
110年度毒抗字第381號
抗  告  人  
即  被  告  郭晋男



上列抗告人因聲請觀察勒戒案件，不服臺灣臺南地方法院中華民
國110年4月26日裁定(110年度毒聲字第413號)，提起抗告，本院
裁定如下：
    主  文
抗告駁回。
    理  由
一、抗告意旨略以：因抗告人即被告郭晋男為家庭經濟支柱，被
    告之長女兒出生後患有發展遲緩症，亟需被告照顧，母親已
    年邁，前亦患有子宮腫瘤疾病，目前由被告與弟弟輪流照顧
    ，被告深感後悔，有心戒除毒癮，故至嘉南療養院就醫，希
    望以替代療法戒除毒癮，請求給被告一個機會，讓被告可以
    用替代療法（應即戒癮治療）取代觀察勒戒，並提出清寒證
    明、嘉南療養院醫療費用收據、其女兒身心障礙證明、在職
    證明為據。
二、經查，被告對其於民國109 年12月26日20時許，在位於臺南
    市永康區大灣路附近之友人住處內，以將第一級毒品海洛因
    、第二級毒品甲基安非他命均置入玻璃球內，以火燒烤後吸
    食所生煙霧之方式，同時施用第一級毒品海洛因及第二級毒
    品甲基安非他命1 次；又於110年1月30日在其位於臺南市○○
    區○○路000巷00號0樓前租屋處，以前述方式，同時施用海洛
    因、甲基安非他命1 次之事實，坦承不諱，且其於109年12
    月28日2時許、110年1月31日22時30分，員警分別採集其尿
    液送臺南市政府衛生局以ＥＩＡ酵素免疫分析法篩檢及LＣ/ＭＳ液
    相層析串聯質譜分析法確認，其結果確實均呈海洛因代謝物
    嗎啡與甲基安非他命陽性反應，有臺南市政府衛生局110年1
    月22日、同年3月15日濫用藥物尿液檢驗結果報告各1份、勘
    察採證同意書、臺南市政府警察局永康分局偵辦毒品危害防
    制條例案送驗尿液編號與真實姓名對照表編號名冊各2份在
    卷足憑，是被告上開二次同時施用第一級、第二級毒品之犯
    行均堪以認定。
三、按毒品危害防制條例就施用毒品「初犯」或「三年後再犯」
    （依109年1月15日修正公布，同年7月15日生效之毒品危害
    防制條例第20條第3項、第23條第2項規定，由「五年後再犯
    」縮短為「三年後再犯」）之處遇，本「除刑不除罪」原則
    ，以觀察、勒戒或強制戒治代替刑罰之矯治功能，施用毒品
    本身仍屬合致構成要件之違法且有責之犯罪行為。檢察官就
    上開施用毒品者，原則上應依該條例第20條第1項規定及第2
    3條第2項規定反面解釋，聲請法院裁定令入勒戒處所觀察、
    勒戒，例外於參酌刑法第57條所列事項及公共利益之維護，
    認以緩起訴為適當時，始得例外為命完成戒癮治療之緩起訴
    處分，該條例第24條第1項定有明文。
四、本院之判斷
　㈠觀察、勒戒之規定，乃導入一療程觀念，針對受處分人將來
    之危險所為預防、矯治措施之保安處分，目的係在戒除行為
    人施用毒品身癮及心癮之措施，以達教化與治療之目的。被
    告究否適宜緩起訴，事屬檢察官之職權範圍，除檢察官審酌
    個案情形，依毒品危害防制條例第24條第1項為附完成戒癮
    治療之緩起訴處分，可排除適用外，凡經檢察官聲請，法院
    僅得依法裁定令入勒戒處所觀察、勒戒，以查其是否仍有施
    用毒品傾向，並據以斷定幫助被告徹底戒毒之方法，法院尚
    無自由斟酌以其他方式替代之權。
　㈡查被告最近一次經法院裁定施以觀察、勒戒或強制戒治等保
    安處分執行完畢之紀錄，依其臺灣高等法院被告前案紀錄表
    所載，係於92年間，因施用毒品案件，經原審法院以92年度
    毒聲字第900號裁定送強制戒治，於92年12 月25日停止戒治
    執行完畢出所，則被告本件二次施用海洛因及甲基安非他命
    之行為，距離其最近一次觀察、勒戒執行完畢釋放後已逾3 
    年，依前揭說明，應依新法規定，對被告施以上開保安處分
    之處遇。又本件被告於初次即109年12月26日20時施用第一
    、二級毒品之犯行為警查獲後，又在110年1月30日再犯施用
    第一、二級毒品犯行，顯見已無從透過機構外之處遇，讓被
    告自力戒除所染上之毒癮，而有以國家公權力介入之方式協
    助被告脫離毒品身、心癮之必要，是本件檢察官未選擇以緩
    起訴並附命被告接受戒癮治療之途徑，而選擇向原審聲請將
    被告送觀察、勒戒，檢察官裁量並無不當或違法之處，被告
    以其現至醫院接受毒品治療為由，請求給於其機構外處遇，
    應無理由。至被告以其家庭、工作狀況及恐因入勒戒處所執
    行，家庭將生困難為由，指摘原裁定不當，然該些事由均與
    法院審酌檢察官聲請送觀察、勒戒有無理由之判斷無涉。綜
    上所述，本件抗告為無理由，應予駁回。
五、據上論斷，應依刑事訴訟法第412條，裁定如主文。　　
中　　華　　民　　國　　110 　年　　5 　　月　　14　　日
　　　　　　　　  刑事第六庭    審判長法　官  張瑛宗
                                      法　官  李秋瑩  
                                      法　官  林坤志
以上正本證明與原本無異。
不得再抗告。
　　　　　　　　　　　　　　　　　　　書記官  凌昇裕　　
中　　華　　民　　國　　110 　年　　5 　　月　　14　　日